臺灣彰化地方法院民事裁定
109年度訴字第1344號
原      告  詹能堂  

上列聲請人因與相對人即被告詹典學等人間損害賠償事件，對本
院於民國110年3月18日所為之判決聲請更正，本院裁定如下：
    主  文
聲請駁回。
    理  由
一、按判決如有誤寫、誤算或其他類此之顯然錯誤者，法院得依
    聲請或依職權以裁定更正；其正本與原本不符者，亦同，民
    事訴訟法第232條第1項定有明文。據此，判決如無誤寫、誤
    算或其他類此之顯然錯誤情形，法院自不得裁定更正之。
二、本件聲請意旨略以：本院109年度訴字第1344號損害賠償事
    件，雖經判決相對人即被告詹典學、邱仁德應「共同給付」
    聲請人即原告217,569元確定在案。但因聲請人不黯法律，
    於提起上開損害賠償之訴時，係依刑事起訴書所為相對人詹
    典學、邱仁德共同傷害聲請人之記載，而於民事起訴狀記載
    為相對人詹典學、邱仁德應「共同」給付、賠償聲請人。實
    則聲請人之意思，係要相對人詹典學、邱仁德「連帶」給付
    、賠償聲請人。且聲請人雖未於民事起訴狀表明應受判決事
    項之聲明為相對人詹典學、邱仁德應連帶給付聲請人，然依
    法官知法之原則，本案審理法官既未闡明聲請人將「共同給
    付」更正為「連帶給付」，足見審理法官亦肯認「共同」與
    「連帶」係屬同義。爰依民事訴訟法第232條第1項規定，聲
    請裁定將上開案號判決主文更正為「被告應連帶給付原告新
    台幣217,569元」等語。
三、按數人共同不法侵害他人之權利者，連帶負損害賠償責任，
    民法第185條第1項前段固定有明文。惟在民事訴訟，根據處
    分權主義原則，當事人就其訴訟標的及應受判決事項之聲明
    ，有特定之權能及責任，法院不可取而代之。此觀民事訴訟
    法第244條第1項第2款、第3款規定，原告應以起訴狀表明訴
    訟標的及應受判決事項之聲明；及第388條規定，法院不得
    就當事人未聲明之事項為判決甚明。因此，實體上之請求權
    在訴訟上為如何之聲明請求，應由原告斟酌其實體利益及程
    序利益而為決定，非法院所可主導。法院亦應尊重當事人實
    體上處分之自由，不得就其未聲明之事項而為判決。本件聲
    請人向本院提起109年度訴字第1344號損害賠償事件，於起
    訴狀表明訴之聲明為：被告（指相對人詹典學、邱仁德）應
    「共同」賠償原告身心損傷與後續治療費用共56萬元，並於
    事實及理由欄內陳稱「共計56萬元，由被告倆人共同負擔，
    每人各求償28萬元」等語，已將其請求相對人共同給付56萬
    元之聲明表示明確。嗣於言詞辯論時，經審理法官詢問其訴
    之聲明時，更清楚表示「訴之聲明如起訴狀所載」，此經本
    院調閱上開案號民事卷查核無訛。足見依聲請人之主張，其
    在實體上雖可請求相對人連帶損害賠償，然其於訴訟上既決
    定為請求相對人「共同」而非「連帶」給付其56萬元之聲明
    ，本院自應尊重其處分權之行使，並應受其聲明之拘束，不
    得就其未聲明之事項即「連帶給付」為判決。又聲請人上開
    訴之聲明核屬明確，並無不明瞭或不完足，即無法院應行使
    闡明權之問題。則本院於兩造言詞辯論後，依聲請人訴之聲
    明，並在該訴之聲明之範圍內，判決相對人應「共同」給付
    聲請人217,569元，於法無違，該判決要無誤寫、誤算或其
    他類此之顯然錯誤情形，自不合裁定更正之要件。聲請人主
    張本院上開判決主文關於「被告應共同給付」之記載，有誤
    寫、誤算或其他類此之顯然錯誤，尚非實情。從而其聲請裁
    定更正，於法不合，應予駁回，爰裁定如主文所示。
中　　華　　民　　國　　110 　年　　10　　月　　27　　日
                  民事第四庭    法　官　廖國佑
以上正本係照原本作成。
如對本裁定抗告，須於裁定送達後10日內向本院提出抗告狀。
中　　華　　民　　國　　110 　年　　10　　月　　28　　日
                                書記官　顏麗芸